最高法院刑事判決　　　　　　　　九十六年度台非字第五七號
上　訴　人　最高法院檢察署檢察總長
被　　　告　甲○○
上列上訴人因被告違反毒品危害防制條例案件，對於台灣高等法
院高雄分院中華民國九十五年十月三日第二審確定判決（九十五
年度上訴字第一三三八號，起訴案號：台灣高雄地方法院檢察署
九十四年度毒偵字第三二三九、三三七四、三八五九號），認為
違法，提起非常上訴，本院判決如下：
    主  文
原判決關於沒收銷燬扣案之海洛因貳包（毛重共壹點貳捌公克）
，暨殘餘甲基安非他命之玻璃球吸食器肆個違背法令部分，均撤
銷。
扣案之海洛因三包（毛重共壹點肆捌公克），暨殘餘甲基安非他
命之玻璃球吸食器柒個，均沒收銷燬之。
    理  由
非常上訴理由稱：「一、按判決不適用法則或適用法則不當者，
為違背法令，刑事訴訟法第三百七十七條定有明文。又按科刑判
決，其所認定之事實，如與卷內之證據不相適合，即屬證據上理
由矛盾，其判決當然為違背法令，最高法院六十九年台上字第四
九一三號判例意旨可資參照。再按科刑之判決書其宣示之主文，
與所載之事實及理由必須互相適合，否則即屬理由矛盾，其判決
當然為違背法令，最高法院六十四年台上字第八九三號判例意旨
可資參照。二、本件經原確定判決認定之事實為：被告甲○○基
於施用第一級毒品海洛因之概括犯意，自民國九十四年二月中旬
某日起至九十五年五月十二日止，連續在高雄市前金區○○○街
十八號「我家飯店」六樓六０一室、高雄市苓雅區○○○路一五
六號二樓二０三室、高雄市○○區○○路「康橋飯店」六０五室
、高雄市三民區「益大飯店」八０一室等處，以將海洛因摻入香
菸吸食之方式，施用海洛因多次；復基於施用第二級毒品甲基安
非他命之概括犯意，自九十四年二月中旬某日起至九十五年五月
十二日止，同於上開處所，以將甲基安非他命置於玻璃吸食器，
下方以火燒烤之方式，施用甲基安非他命多次。嗣先後於：……
(五)九十五年四月二十二日二十二時許，在高雄市新興區○○○路
與和平路口為警查獲，並扣得海洛因一包（毛重0.28公克）。(六)
九十五年四月二十八日０時十五分許，在高雄市○○區○○路「
康橋飯店」六０五室為警查獲，並扣得海洛因一包（毛重0.2 公
克）、甲基安非他命二包（毛重2.3 公克）、含甲基安非他命殘
渣之玻璃球吸食器一個。(七)九十五年五月十二日十一時三十五分
許，在高雄市三民區「益大飯店」八０一室為警查獲，並扣得海
洛因一包（毛重1公克）、甲基安非他命三包（毛重共1.6公克）
、含甲基安非他命殘渣之玻璃球吸食器一個及夾鏈袋三百零三個
。三、依上述原判決認被告於第七次為警查獲時（九十五年五月
十二日），扣得玻璃球吸食器一個，惟依台灣高雄地方法院檢察
署九十五年度毒偵字第四三四一號偵查卷宗第四八頁扣押物品清
單（九十五年度檢總管字第六八０七號）所載，當日警方所查扣
之玻璃球吸食器共四個，而非一個，故原判決認定事實顯與卷內
證據不符，判決當然違背法令。四、又依原判決所認定之犯罪事
實，被告分別於第五次（九十五年四月二十二日）、第六次（九
十五年四月二十八日）、第七次（九十五年五月十二日）為警查
獲時，扣得第一級毒品海洛因共三包（各毛重0.28公克、0.2 公
克、1 公克），惟判決理由欄一（見判決書第三頁第二０行）卻
敘述：「並有海洛因二包（毛重共1.28公克）……扣案可證」等
語，判決理由欄三（見判決書第五頁第二０行）敘述：「扣案之
海洛因二包（毛重共1.28公克）……均應依毒品危害防制條例第
十八條第一項前段規定沒收銷燬之」等語，所採之證據海洛因二
包顯然與所認定之事實海洛因三包不符。且原判決主文亦漏未將
九十五年四月二十八日扣案之海洛因（毛重0.2 公克，見九十五
年檢總管字第五八八七號扣押物品清單、法務部調查局調科壹字
第220023458 號鑑定通知書）宣告沒收銷燬，主文、事實、理由
互相矛盾，其判決當然違背法令。五、案經確定，因攸關法律之
適用及扣案第一級毒品海洛因一包（毛重0.2 公克）、玻璃球吸
食器三個之執行問題，爰依刑事訴訟法第四百四十一條、第四百
四十三條之規定，提起非常上訴，以資救濟。」等語。
本院按刑事判決確定後，發見該案件認定事實與所採用證據顯屬
不符，自屬違背法令，得提起非常上訴，業經司法院釋字第一四
六號解釋在案。本件原判決認定被告甲○○前於民國九十三年間
因施用毒品案件，經第一審法院裁定觀察、勒戒，認無繼續施用
毒品之傾向，於九十四年一月十日觀察勒戒執行完畢釋放，並由
台灣高雄地方法院檢察署檢察官以九十三年度毒偵字第七七七九
號為不起訴處分確定後，仍不知悔改，明知海洛因及甲基安非他
命業經公告列為毒品危害防制條例第二條第二項第一、二款之第
一、二級毒品，不得非法持有、施用，仍於觀察勒戒執行完畢釋
放後五年內，基於施用第一級毒品海洛因之概括犯意，自九十四
年二月中旬某日起至九十五年五月十二日止，連續在高雄市前金
區○○○街十八號「我家飯店」六樓六０一室、高雄市苓雅區○
○○路一五六號二樓二０三室、高雄市○○區○○路「康橋飯店
」六０五室、高雄市三民區「益大飯店」八０一室等處，以將海
洛因摻入香菸吸食之方式，施用海洛因多次；復基於施用第二級
毒品甲基安非他命之概括犯意，自九十四年二月中旬某日起至九
十五年五月十二日止，同於上開處所，以將甲基安非他命置於玻
璃吸食器，下方以火燒烤之方式，施用甲基安非他命多次。並經
警先後於九十四年四月二十一日下午三時四十五分許，在高雄市
苓雅區○○○路一五六號二樓二０三室查扣得第二級毒品甲基安
非他命一包（驗前毛重0.4公克、驗後毛重0.3公克）、殘留甲基
安非他命之玻璃球吸食器二個、殘留海洛因之塑膠鏟管二支及其
所有供施用海洛因所用之煙草一包（驗前毛重1.76公克、驗後毛
重1.74公克）；於九十四年五月六日晚間九時二十分許，在高雄
縣鳳山市○○路與文橫路口，查扣得甲基安非他命一包（驗前毛
重0.5公克、驗後毛重0.4公克）；於九十五年四月二十二日二十
二時許，在高雄市新興區○○○路與和平路口，為警查扣得海洛
因一包（毛重0.28公克）；於九十五年四月二十八日零時十五分
許，在高雄市○○區○○路「康橋飯店」六０五室為警查扣得海
洛因一包（毛重0.2公克）、甲基安非他命二包（毛重2.3公克）
、含甲基安非他命殘渣之玻璃球吸食器一個。於九十五年五月十
二日十一時三十五分許，在高雄市三民區「益大飯店」八０一室
為警查扣得海洛因一包（毛重1 公克）、甲基安非他命三包（毛
重共1.6 公克）、含甲基安非他命殘渣之玻璃球吸食器一個及夾
鏈袋三百零三個等情。係以上開事實，已據被告於警、偵訊時自
白不諱，且其先後七次為警查獲後，所採尿經送驗結果均呈甲基
安非他命及嗎啡陽性反應，此有高雄市立凱旋醫院濫用藥物尿液
檢驗報告、台灣檢驗科技股份有限公司濫用藥物檢驗報告書共七
紙在卷可稽，並有海洛因二包（毛重共1.28公克）、殘餘海洛因
之塑膠鏟管二支、甲基安非他命七包（其中二包驗後毛重各為0.
3公克、0.4公克，另二包毛重共2.3公克，另三包毛重共1.6公克
）、殘餘甲基安非他命之玻璃球吸食器四個、煙草一包（驗後毛
重1.74公克）、夾鏈袋三百零三個扣案可證，上開扣案之粉末二
包，經送驗後確認係第二級毒品海洛因，扣案之疑似甲基安非他
命晶體七包，經送驗後確認係第二級毒品甲基安非他命，扣案之
玻璃球吸食器四個，經送驗後確定有甲基安非他命成分殘留其上
，扣得之塑膠鏟管二支，送驗後則確定有海洛因成分殘留其上，
亦有高雄醫學大學附設中和紀念醫院檢驗報告，台灣高等法院被
告前案紀錄表在卷可稽，為其所依憑之證據，因而撤銷第一審不
當之判決，改判分別論處被告連續施用第一級毒品、又連續施用
第二級毒品各罪刑，原非無見。惟查原判決關於沒收銷燬扣案之
海洛因貳包（毛重共壹點貳捌公克），暨殘餘甲基安非他命之玻
璃球吸食器肆個部分，依原判決事實之認定：於九十五年四月二
十二日二十二時許，在高雄市新興區○○○路與和平路口，為警
查扣得海洛因一包（毛重0.28公克）；於九十五年四月二十八日
零時十五分許，在高雄市○○區○○路「康橋飯店」六０五室為
警查扣得海洛因一包（毛重0.2 公克）；於九十五年五月十二日
十一時三十五分許，在高雄市三民區「益大飯店」八０一室為警
查扣得海洛因一包（毛重1 公克）；共計查扣得海洛因三包（毛
重1.48公克），乃原判決理由內誤謂：扣案之海洛因二包（毛重
共1.28公克），均應依毒品危害防制條例第十八條第一項前段規
定沒收銷燬之等語，顯與所認定共計查扣得海洛因三包（毛重1.
48公克）不符，原判決漏未將九十五年四月二十八日扣案之海洛
因一包（毛重0.2 公克，見九十五年檢總管字第五八八七號扣押
物品清單、法務部調查局調科壹字第220023458 號鑑定通知書）
宣告沒收銷燬之，致主文、事實、理由互相矛盾。又本件依原判
決事實之認定：於九十四年四月二十一日下午三時四十五分許，
在高雄市苓雅區○○○路一五六號二樓二０三室查扣殘留甲基安
非他命之玻璃球吸食器二個；於九十五年五月十二日十一時三十
五分許，在高雄市三民區「益大飯店」八０一室為警查扣含甲基
安非他命殘渣之玻璃球吸食器一個；於九十五年五月十二日十一
時三十五分許，在高雄市三民區「益大飯店」八０一室為警查扣
含甲基安非他命殘渣之玻璃球吸食器一個；共計認定查扣含甲基
安非他命殘渣之玻璃球吸食器四個。但查九十五年五月十二日查
扣含甲基安非他命殘渣之玻璃球吸食器一個部分之事實，與台灣
高雄地方法院檢察署九十五年度毒偵字第四三四一號偵查卷宗第
四八頁扣押物品清單（九十五年度檢總管字第六八０七號）所載
，當日（九十五年五月十二日）警方所查扣之玻璃球吸食器共四
個，而非一個，並不相符，原判決此部分認定之事實與卷內證據
不符，致僅將殘餘甲基安非他命之玻璃球吸食器四個，以其上之
毒品已無從分離，均依毒品危害防制條例第十八條第一項前段規
定沒收銷燬之。原判決關於上開部分，揆之首開說明，均屬於法
有違，案經確定，非常上訴意旨，執以指摘，洵有理由，並以上
開應沒收部分，依毒品危害防制條例第十八條第一項前段之規定
均應沒收銷燬之，且沒收為從刑，法院應依法併案宣告沒收，自
應由本院將原判決關於上開沒收違法之部分撤銷，另行判決，以
資糾正。
據上論結，應依刑事訴訟法第四百四十七條第一項第一款，毒品
危害防制條例第十八條第一項前段，判決如主文。
中　　華　　民　　國　九十六　年　　三　　月　二十二　日
                      最高法院刑事第四庭
                          審判長法官  莊　登　照
                                法官  洪　明　輝
                                法官  黃　一　鑫
                                法官  林　秀　夫
                                法官  徐　昌　錦
      本件正本證明與原本無異
                                      書  記  官
中　　華　　民　　國　九十六　年　　三　　月　二十九　日
                                                       G
